臺灣板橋地方法院交通事件裁定　　　　　　　　　九十三年度交聲字第一五六八號
　　原處分機關　交通部公路總局臺北區監理所
　　異　議　人　甲○○
右列異議人因違反道路交通管理處罰條例案件，對於交通部公路總局臺北區監理所民
國九十三年十月十四日所為之處分（北監自裁字第裁四○─Ｃ00000000號）
，聲明異議，本院裁定如左：
    主  文
異議駁回。
    理  由
一、按「汽車駕駛人，駕駛汽車肇事致人受傷或死亡，應即採取救護或其他必要措施
    ，並向警察機關報告，不得駛離，違者吊扣其駕照三個月至六個月；逃逸者吊銷
    駕駛執照」，道路交通管理處罰條例第六十二條第一項定有明文，且依同條例第
    六十七條第一項規定，違反上開規定而經吊銷駕駛執照者，終身不得考領駕駛執
    照。其立法本旨係在增進行車安全、保護他人權益，以維持社會秩序。蓋道路交
    通事故發生後，有受傷或死亡之情形者，應即時救護或採必要之措施，以防損害
    範圍之擴大。如駕駛人於肇事後，隨即駕車逃離現場，不僅使肇事責任認定困難
    ，更可能使受傷之人喪失生命，自有從嚴處理之必要。又終身不得考領駕駛執照
    之規定，同係為維護車禍事故受害人生命安全、身體健康必要之公共政策，且在
    責令汽車駕駛人善盡行車安全之社會責任，屬維持社會秩序及增進公共利益所必
    要，司法院大法官釋字第二八四號、第五三一號解釋可資參照。職是之故，汽車
    駕駛人駕駛汽車發生交通事故，不論其責任之歸屬為何，即有義務留在肇事現場
    ，採取救護或其他必要措施，並向警察機關報告，以保護他人權益，同時釐清肇
    事責任，自不待言。
二、本件異議意旨略以：異議人甲○○於民國九十三年七月二十二日晚上十時許，飲
    酒後仍駕駛車牌號碼Ｆ三─四○八五號自小貨車，途經臺北縣三重市○○街六八
    號前時，不慎擦撞邱姓行人，惟因異議人當時係酒後駕車，感覺昏昏的，並不知
    道有擦撞到行人，故仍繼續駛離返家。嗣後約於凌晨一時許，接獲警員來電告知
    ，始得知有肇事撞人之事。是異議人實因一時不察而駛離，並無肇事逃逸之犯意
    ，原處分謂異議人肇事致人受傷逃逸，顯與事實不符，爰請撤銷原處分云云。
三、經查：
  (一)異議人於九十三年七月二十二日晚上十時零五分許，駕駛車牌號碼Ｆ三─四○八
    五號自小貨車，沿臺北縣三重市○○街往中正北路方向行駛，於行經大仁街六八
    號前時，撞及同向於該路行走之行人邱鎮福，邱鎮福因而跌倒，受有頭部二乘以
    一公分擦挫傷、胸部二乘以一公分擦傷等多處擦傷之傷害。異議人肇事後，未採
    取救護或其他必要措施，亦未向警察機關報告，即駛離該肇事現場，嗣經當時現
    場民眾寄下該車車號後，告知前往現場處理之警員，警員因而循線聯絡異議人前
    往警局說明，並於調查後開單舉發，且經原處分機關以異議人違反道路交通管理
    處罰條例第六十二條第一項、第六十七條第一項規定，裁處吊銷異議人駕駛執照
    ，同時終身禁考之事實，此除經被害人邱鎮福於警詢中指述綦詳外（參見本院卷
    第二三頁），並經目擊證人王翔麗、乙○○於警詢中各自證述明確（參見本院卷
    第二五至二八頁），且經證人即承辦警員丙○○到庭證述無訛（參見本院卷第四
    六、四七頁），此外復有驗傷診斷證明書、道路交通事故現場圖、道路交通事故
    調查報告表、自首情形紀錄表、舉發違反道路交通管理事件通知單、原處分機關
    違反道路交通管理事件裁決書各乙份及事故現場照片、車損照片合計十二幀附卷
    可憑，應堪認屬真實。
  (二)異議人固不爭執前揭撞及被害人之事實，惟以前揭情詞否認其有肇事逃逸之犯意
    云云。經查，證人王翔麗於警詢中證稱：我當時人在大仁街六八號對面的廟口，
    坐在我姊姊車上後座，當時我正在看路上的車，因為聽到撞擊聲音，才知道有交
    通事故等語；而證人乙○○於警詢中亦證稱：我當時人在大仁街六八號前，就坐
    在路旁面向道路，當時正與朋友下棋，事發時我親眼看見小貨車自行人後方撞上
    ，而且撞擊聲非常大，響聲驚動附近居民等語。故依上開證人所證，足見異議人
    駕車撞到被害人邱鎮福時，應有相當程度之撞擊聲響，亦因有相當程度之撞擊聲
    響，始會引起在現場附近（廟口）之證人王翔麗之特別注意。衡以上開證人與被
    告應無任何恩怨嫌隙，尚不至蓄意設詞構陷異議人有此違規為是，是其等既證稱
    如上，且核屬相符，自無不予採信之理。況觀諸卷附警方於事後所拍攝之本件車
    損照片，異議人之自小貨車右前擋風玻璃有明顯之撞擊碎裂痕跡，該痕跡並自撞
    擊處往玻璃四處呈放射線狀擴散，可知該自小貨車當時撞及被害人時之猛烈程度
    ，亦始會引發證人所稱之巨大聲響，益徵證人所證乙節應屬可信。準此，異議人
    駕駛自小貨車自後撞及被害人，並於該自小貨車右前擋風玻璃產生猛烈之撞擊痕
    跡，且引發極大之聲響，依一般社會通常經驗，異議人豈有不知與人發生撞擊而
    肇事之理？異議人雖辯稱當時其係酒後駕車，所以未能察覺云云，然異議人於肇
    事之後，猶能順利駕車返回其位在臺北縣板橋市○○路一三三巷八之五號一樓之
    車返家，其理甚屬明確。故依異議人之清醒狀況，衡情應不至對於上開撞擊事故
    毫無所悉，是異議人執此為辯，顯係事後卸責之詞，容無足取。
四、綜上所述，異議人確有肇事致人受傷而逃逸之違規情事，異議人前揭所辯，並無
    足取。揆諸首揭法律規定，異議人既肇事致人受傷而逃逸，原處分機關處以吊銷
    駕駛執照，並終生禁考，自屬有據。異議人仍執詞聲明異議，洵無理由，本院當
    應裁定駁回。
五、結論：依道路交通管理處罰條例第八十七條第二項、道路交通案件處理辦法第十
    九條，裁定如主文。
中　　　華　　　民　　　國　　九十三　　年　　 十二 　　月　　　九　　　日
                              臺灣板橋地方法院交通法庭
                                  法  官  陳信旗
右為正本，係照原本作成，證明與原本無異。
如不服本裁定，應於送達後五日內，向本院提出抗告狀。
                                  書記官  王麗雯
中　　　華　　　民　　　國　　九十三　　年　　 十二 　　月　　　九　　　日
